臺灣板橋地方法院刑事判決　　　　　　　 96年度易字第619號
公　訴　人　臺灣板橋地方法院檢察署檢察官
被　　　告　己○○
　　　　　　戊○○
上列被告等因傷害等案件，經檢察官提起公訴（95年度偵字第22
564 號），本院判決如下：
    主  文
己○○以加害生命、身體之事，恐嚇他人致生危害於安全，處有
期徒刑肆月，如易科罰金，以新臺幣壹仟元折算壹日；扣案之折
疊刀壹枝、空氣槍壹枝均沒收。又以加害生命、身體之事，恐嚇
他人致生危害於安全，處有期徒刑參月，如易科罰金，以新臺幣
壹仟元折算壹日；扣案之空氣槍壹枝沒收。應執行有期徒刑伍月
，如易科罰金，以新臺幣壹仟元折算壹日；扣案之折疊刀壹枝、
空氣槍壹枝均沒收。
己○○其餘被訴部分無罪。
戊○○無罪。
    事  實
一、己○○於民國95年9 月23日21時許，受邀至甲○○位於臺北
    縣板橋市○○路○ 段325 巷4 弄10號住處飲酒，席間與乙○○因細故發生口角爭執，竟基於恐嚇之犯意，持其所有、當
    時隨身攜帶之折疊刀1 枝（非屬槍砲彈藥刀械管制條例所定
    之管制刀械），抵住乙○○之脖子，經乙○○好言相勸不要
    生氣，己○○仍不肯罷休，步出屋外，從其機車之置物箱中
    取出其所有之空氣槍1 枝（非屬槍砲彈藥刀械管制條例所定
    之管制槍枝），旋返回屋內，持該空氣槍指向乙○○，向乙○○恫稱：「再臭屁就開槍打死你！」等語，並以該空氣槍
    之槍柄敲擊乙○○之頭頸部，以此加害生命、身體之事，恐
    嚇乙○○，致生危害於乙○○之安全，並使乙○○受有右側
    頸部紅腫之傷害（傷害部分業據乙○○撤回告訴）。嗣因乙○○之配偶丙○○○跪地求饒，己○○始行罷手，而離開甲○○之上址住處。
二、己○○於翌日（即95年9 月24日）21時許，騎機車行經臺北
    縣板橋市○○街3 號1 樓前，巧遇李美月，竟另行起意，基
    於恐嚇之犯意，持上揭空氣槍1 枝，指向甲○○，對甲○○
    逼問乙○○之住址及聯絡電話，並向甲○○恫稱：「如果不
    說出來，就要開槍」、「如果不說出來，就要把妳載到山上
    」等語，以此加害生命、身體之事，恐嚇甲○○，致生危害
    於甲○○之安全。嗣因甲○○以手機撥打附近之友人丁○○
    前來幫忙勸解，甲○○始脫身離去。
三、嗣因乙○○等人報警處理，警員於95年9 月25日21時許，預
    先在李美月之上址住處埋伏，由丁○○打電話邀約，己○○
    隨即與友人戊○○一同前往甲○○之上址住處，甫進入該住
    處不久，旋遭埋伏警員查獲，經己○○之同意搜索，警員在
    己○○身上扣得己○○所有、供其實施上開恐嚇犯行所用之
    折疊刀1 枝，嗣在己○○之住處內，起出己○○所有、供其
    實施上開恐嚇犯行所用之空氣槍1 枝，始悉上情。
四、案經乙○○、甲○○訴由臺北縣政府警察局板橋分局報請臺
    灣板橋地方法院檢察署檢察官偵查起訴。
    理  由
壹、證據能力部分：按被告以外之人於審判外之言詞或書面陳述
    ，除法律有規定者外，不得作為證據，刑事訴訟法第159 條
    第1 項固定有明文。惟被告以外之人於審判外之陳述，雖不
    符同法第159 條之1 至之4 之規定，而經當事人於審判程序
    同意作為證據，法院審酌該言詞陳述或書面陳述作成時之情
    況，認為適當者，亦得為證據；當事人、代理人或辯護人於
    法院調查證據時，知有第159 條第1 項不得為證據之情形，
    而未於言詞辯論終結前聲明異議者，視為有前項之同意，此
    亦據同法第159 條之5 規定甚明。查本件被告、檢察官於本
    院準備程序中均未就證據能力提出爭執，且迄於言詞辯論終
    結前，亦未就本院所調查之證據主張有刑事訴訟法第159 條
    第1 項不得為證據之情形，應認均已同意得作為本案之證據
    。經本院審酌後，證人即告訴人乙○○、甲○○、丁○○、
    證人丙○○○之警詢筆錄，因均屬傳聞證據，且上開證人4
    人均經檢察官於偵訊時傳喚到庭具結證述明確，其中乙○○
    、甲○○、丁○○3 人並於本院審理時到庭為證，渠等之警
    詢筆錄顯未具不可替代性，而上開證人4 人之警詢筆錄內容
    與渠等於偵訊、審理時所證情節多有不符，再細觀各該警詢
    筆錄內容，對於若干關鍵問題之回答，上開證人4 人之筆錄
    記載竟然完全相同，字字不差，核與一般常情相違，依該證
    據資料作成時之一切客觀情況研判，難認具有可信之特別情
    況，自不宜僅因被告之視為同意，即可取得證據能力，故仍
    應認無證據能力，而不得作為認定被告有罪之依據。除此之
    外，下述證據資料，縱有屬傳聞證據，且不符刑事訴訟法第
    159 條之1 至之4 之規定者，經本院審酌各該證據資料作成
    時之一切客觀情況，認無不適當之情事，均認有證據能力，
    合先敘明。
貳、有罪部分：
一、訊據被告己○○起初對於上揭事實全部否認，嗣改口坦承有
    於95年9 月23日恐嚇乙○○無訛（見本院卷第63、65頁），
    惟仍矢口否認有於同年月24日恐嚇甲○○之犯行，辯稱：甲○○當時在臺北縣板橋市○○街與他人聊天，適伊下班騎機
    車經過，甲○○叫住伊，詢問有關伊與乙○○發生口角爭執
    的事情，並邀請伊過去喝酒，伊隨即離開，未曾出言恐嚇甲○○云云。經查：
（一）上揭被告己○○於95年9 月23日恐嚇乙○○之事實，已據
      被告己○○於本院審理時坦承不諱（見本院卷第63、65頁
      ），核與告訴人乙○○於偵訊（見偵卷第74頁）及本院審
      理時之指訴（見本院卷第48頁）相符，且有目擊證人甲○○、丁○○於偵訊（見偵卷第75、76頁）及本院審理時之
      證述（見本院卷第52、57頁）、目擊證人丙○○○於偵訊
      時之證述（見偵卷第77頁）可稽，復有折疊刀1 枝、空氣
      槍1 枝扣案可資佐證，及告訴人乙○○於警詢時提出之板
      橋中興醫院診斷證明書影本1 紙（見偵卷第51頁）存卷足
      憑，此部分之事證甚為明確。
（二）上揭被告己○○於95年9 月24日恐嚇甲○○之事實，則據
      告訴人甲○○於偵訊（見偵卷第76頁）及本院審理時指證
      歷歷（見本院卷第53頁），復有空氣槍1 枝扣案可資佐證
      。查甲○○與被告素無仇隙，且於本院審理時當庭表明不
      追究被告刑責（見本院卷第63頁），衡情應無甘冒偽證罪
      責，設詞誣陷被告己○○之虞，所為指訴自屬可採。徵諸
      被告己○○於案發前一日即95年9 月23日，甫在甲○○之
      住處與乙○○發生爭執，從其機車置物箱內取出扣案之空
      氣槍1 枝恐嚇乙○○之事實，已如前述；而被告己○○就
      其於案發時、地，有駕駛其機車巧遇甲○○，與甲○○對
      話等情，亦均供承在卷。再參以證人丁○○於偵訊時證稱
      ：（問：95年9 月24日當天情形如何？）那天是甲○○叫
      我下去幫她，我跟我太太都有下去，我跟己○○有好好講
      ，我想說沒有什麼事情就算了等語（見偵卷第76頁），堪
      認告訴人甲○○當時與被告己○○見面後，確有感受其安
      全遭危害情事，始聯絡丁○○前來幫忙勸解，顯見其上揭
      指訴內容並非子虛。倘如被告己○○所辯，甲○○當時僅
      係單純向伊詢問事情，並邀請伊過去喝酒，何至聯絡丁○○前往幫忙？從而，此部分之事證亦臻明確，被告己○○
      之上開辯解顯有不實，洵屬畏罪卸責之詞，不足採信。
（三）綜上所述，本案事證已明，被告之犯行均堪認定，應依法
      論科。
二、核被告己○○所為，均係犯刑法第305 條之恐嚇罪（事實欄
    第一項、第二項，各成立一罪）。所犯上開二罪，犯意各別
    ，行為互殊，應予分論併罰。爰審酌被告己○○不思以理性
    方法解決爭執，僅因細故即悍然持扣案之折疊刀、空氣槍（
    均非屬槍砲彈藥刀械管制條例所定之管制物）恐嚇告訴人乙○○，嗣再持扣案之空氣槍恐嚇告訴人甲○○，行為暴戾，
    對於告訴人造成之危害程度非輕，兼衡其犯罪之動機、目的
    、手段，及犯後一再飾詞狡辯，最後雖坦承部分犯行，仍未
    能全部認罪，犯罪後之態度不佳等一切情狀，分別量處如主
    文所示之刑，並定其應執行刑，及均諭知如易科罰金之折算
    標準，以資懲儆。扣案之折疊刀1 枝、空氣槍1 枝，均為被
    告己○○所有，已據其供承在卷，且折疊刀1 枝係被告己○○持以恐嚇告訴人乙○○所用之物，空氣槍1 枝則係被告己○○持以恐嚇告訴人乙○○及甲○○所用之物，俱如前述，
    爰依刑法第38條第1 項第2 款規定，均宣告沒收之。諭知如
    主文第一項所示。
三、公訴意旨另謂：被告己○○於95年9 月23日21時許，在甲○○之上址住處對乙○○實施恐嚇犯行之際，並使乙○○受有
    右側頸部紅腫之傷害，因認被告己○○另涉犯刑法第277 條
    第1 項之傷害罪嫌，且與恐嚇部分有想像競合犯之裁判上一
    罪關係。惟按告訴乃論之罪，告訴人於第一審辯論終結前得
    撤回其告訴；又告訴經撤回者，應諭知不受理之判決，刑事
    訴訟法第238 條第1 項、第303 條第3 款分別定有明文。查
    告訴人乙○○申告被告己○○傷害案件，檢察官認被告己○○此部分係涉犯刑法第277 條第1 項之傷害罪嫌，依同法第
    287 條規定，須告訴乃論。茲據告訴人乙○○於本院96年5
    月24日審理時當庭撤回其對於被告己○○之傷害告訴，有審
    判筆錄可稽（見本院卷第50頁）。揆諸前開說明，此部分原
    應為不受理判決，惟檢察官認與恐嚇部分有想像競合犯之裁
    判上一罪關係，爰不另為不受理之諭知，附此敘明。
參、無罪部分：
一、公訴意旨略以：被告己○○、戊○○於95年9 月25日21時許
    ，經乙○○、甲○○、丁○○之邀約，至甲○○位於臺北縣
    板橋市○○路○ 段325 巷4 弄10號住處和解，而偕同前往甲○○之上址住處，竟共同基於恐嚇之犯意聯絡，由被告己○○持扣案之折疊刀1 枝，指向在場之乙○○、甲○○、丁○○，並喝令渠等坐下，由被告戊○○向丁○○恫稱：「阿叔
    ，今日是來處理事情的，就是乙○○，你們不要多管閒事」
    等語，以此手法，共同恐嚇乙○○、甲○○、丁○○3 人，
    致生危害於乙○○等3 人之安全，因認被告己○○、戊○○
    另共同涉犯刑法第305 條之恐嚇罪嫌云云。
二、按犯罪事實應依證據認定之，無證據不得認定犯罪事實；不
    能證明被告犯罪者，應諭知無罪之判決，刑事訴訟法第154
    條第2 項、第301 條第1 項分別定有明文。所謂證據，須適
    於為被告犯罪事實之證明者，始得為斷罪之資料；如未能發
    現相當證據，或證據不足以證明，自不能以推測或擬制之方
    法，以為裁判之基礎（最高法院29年上字第3105號、40年台
    上字第86號判例參照）。且刑事訴訟上證明之資料，無論其
    為直接或間接證據，均須達於通常一般之人均不致有所懷疑
    ，而得確信其為真實之程度，始得據為有罪之認定，若其關
    於被告是否犯罪之證明未能達此程度，而有合理懷疑之存在
    ，致使無從形成有罪之確信，根據「罪證有疑，利於被告」
    之證據法則，即不得遽為不利被告之認定（最高法院76年台
    上字第4986號判例參照）。又告訴人之告訴，係以使被告受
    刑事追訴為目的，其指訴是否與事實相符，仍應調查其他證
    據，以資審認，即須藉由補強證據之存在，以增強或擔保告
    訴人陳述之證明力，必被害人所述被害情形，無瑕疵可擊，
    且就其他方面調查，又與事實相符，始足據為有罪判決之基
    礎（最高法院87年度台上字第2176號、81年度台上字第3539
    號判決意旨參照）。再者，刑法第305 條之恐嚇罪係屬結果
    犯，以致生危害於安全為要件，即必其恐嚇致受加害之通知
    者，心生恐怖，而有不安之感覺，始符犯罪構成要件（最高
    法院26年渝非字第15號判例、27年4 月17日民刑庭總會決議
    、臺灣高等法院暨所屬法院70年度法律座談會刑事類第21號
    研討結果參照）。
三、公訴人認被告己○○、戊○○共同涉犯上揭恐嚇罪嫌，無非
    以告訴人乙○○之指訴、證人即查獲警員庚○○之證述、扣
    案之折疊刀1 枝為其主要論據。訊據被告己○○、戊○○均
    堅決否認有於上揭時、地實施恐嚇犯行。被告己○○辯稱：
    伊當時是要去甲○○之住處喝酒，在路上遇到戊○○，約戊○○一起過去，剛進入甲○○之住處不久，還沒有說任何話
    ，也沒有把身上的折疊刀拿出來，警察就衝出來，將伊押在
    地上等語。被告戊○○辯稱：伊當時遇到己○○，己○○說
    丁○○要請他喝酒，伊才跟己○○一起前往甲○○之住處，
    剛進入甲○○之住處，丁○○問說要喝啤酒或高粱酒，伊回
    答要喝啤酒，甫將啤酒拿過來打開，警察就出來了，伊沒有
    打算要恐嚇任何人等語。
四、經查：
（一）本件係因告訴人乙○○等人就被告己○○先前實施之恐嚇
      犯行（即上開論罪科刑部分）報警處理，警員預先在甲○○之上址住處埋伏，由丁○○打電話邀約，被告己○○始
      與被告戊○○一同於95年9 月25日21時許前往甲○○上址
      住處之事實，此觀告訴人乙○○於偵訊時稱：我之前已有
      報警，警察先來佈好預備要抓他們（見偵卷第75頁）；告
      訴人甲○○於偵訊時稱：95年9 月25日是警察設計好了，
      因為已經先報警，警察先到我家，我們就找己○○來我家
      ，說要跟他和解（見偵卷第76頁），嗣於本院審理時稱：
      當天是由丁○○打電話邀約被告2 人到我住處要談和解（
      見本院卷第54頁）；告訴人丁○○於偵訊時稱：當天我們
      已經先跟警察聯絡好了（見偵卷第77頁）；證人即查獲警
      員庚○○於本院審理時亦稱：因為甲○○報案，我們就事
      先去甲○○之住處埋伏，有人埋伏在客廳陽台，有人埋伏
      在該住處外面，我是埋伏在陽台等語（見本院卷第60頁）
      ，甚為灼然。故被告己○○、戊○○之所以會前往甲○○
      之上址住處，既然是因告訴人乙○○等人為配合警方追捕
      犯嫌，而主動邀約引誘被告前往，則告訴人乙○○等人於
      明知當時有多位警員在甲○○住處內、外埋伏保護，隨時
      準備出面圍捕被告之情形下，是否可能因被告進入甲○○
      住處而罹於警員監控後之行為，致渠等心生恐怖，以符合
      刑法第305 條之犯罪構成要件，已屬有疑。
（二）況且，依告訴人甲○○於偵訊時所稱：（問：被告己○○
      當天進去妳家有無帶什麼東西或說什麼話？）己○○一進
      來，沒說什麼話就被逮捕了，因為警察已經設計好了，他
      沒有帶什麼刀槍武器（見偵卷第76頁），嗣於本院審理時
      證述：（問：當天有無看到被告2 人拿東西？）我沒有看
      到他們拿東西，……（問：被告戊○○當天有無說什麼？
      ）沒有。（問：被告戊○○有無叫你們不要插手？）沒有
      。（問：有無人叫你們跪下？）沒有。……（問：被告進
      入妳的住處多久，警察出來抓他們？）一下子而已，一杯
      啤酒都還沒有喝完等語（見本院卷第54、55頁）；告訴人
      丁○○於偵訊時所述：（問：被告己○○於95年9 月25日
      有無拿刀槍叫你們全部跪下？）沒有，……（問：被告己○○當時進去甲○○住處後，有無說什麼恐嚇的話？）沒
      有，他一進來就被抓了等語（見偵卷第77頁）。查告訴人
      甲○○、丁○○於檢察官偵訊及本院審理時明確指證被告
      己○○曾於95年9 月23日恐嚇乙○○、於翌日另恐嚇甲○○之犯行，倘被告2 人隨即於第3 日即同年月25日再度實
      施恐嚇行為，衡情自應一併指訴，洵無單就此部分加以迴
      護隱瞞之理，是渠等所為上揭有利於被告2 人之證述，應
      非杜撰。準此，堪認被告己○○所辯：伊剛進入甲○○之
      住處不久，還沒有說任何話，也沒有把身上的折疊刀拿出
      來，警察就衝出來，將伊押在地上等語；被告戊○○所辯
      ：伊剛進入甲○○之住處，丁○○問說要喝啤酒或高粱酒
      ，伊回答要喝啤酒，甫將啤酒拿過來打開，警察就出來了
      等語，尚非全然不足採信。又證人即查獲警員庚○○於本
      院審理時亦證稱：被告2 人進來（甲○○之住處）後，約
      隔1 分鐘，我們就衝出來逮捕等語（見本院卷第60頁），
      益徵被告2 人確實於甫進入甲○○之住處不久，旋遭埋伏
      警員查獲無訛，值此情境，被告2 人有無餘裕對告訴人乙○○等人實施公訴人所指之上開犯行，亦不能無疑。雖證
      人庚○○於偵訊時證述：我當時進去時看到被害人坐著，
      己○○與戊○○站著，己○○手上拿1 把刀等語，惟本件
      係警員庚○○等人預先在甲○○之住處內埋伏，守候被告
      2 人進入該住處，已如前述，詎庚○○於偵訊時竟稱：我
      們是在己○○後面進去（甲○○之住處）云云（見偵卷第
      89 頁） ，就此重大明顯之事項，證人庚○○前後所述尚
      且相歧，則其於檢察官偵訊及嗣於本院審理時所為之證述
      內容，有無可能發生記憶錯誤情形，洵有疑義，不能憑以
      推翻告訴人甲○○及丁○○之上揭證述。
（三）至於告訴人乙○○雖於偵訊時指稱：己○○當天帶了戊○○過來，一進來，己○○就拿著刀槍對著我恐嚇，只有對
      我恐嚇而已，有沒有對其他人恐嚇我就不曉得了，當天我
      們約在甲○○住處，己○○進來就拿刀指著我們，叫我們
      全部坐下，然後戊○○就說是要處理我跟己○○之間的事
      情，叫其他人不要插手云云（見偵卷第74、75頁）。惟其
      指訴情節，顯與在場證人即告訴人甲○○、丁○○之上揭
      證述不合，且乙○○於本院審理時翻異前詞，改稱：己○○當天口袋有帶刀，……但沒有拿出來，……被告2 人當
      天沒有說什麼（恐嚇的話），……因為我們去備案，請警
      察把他們抓起來，當天丁○○問戊○○要喝啤酒或高粱酒
      ，戊○○說隨便，此時警察就衝出來，……警察當時是從
      己○○的口袋搜出刀子等語（見本院卷第50、59頁），難
      認其上開偵訊時之指訴無瑕疵可擊。而證人庚○○於本院
      審理時承稱：其當時在甲○○住處埋伏之際，看不見被告
      2 人與告訴人乙○○等人在客廳發生什麼情形，也沒有聽
      到他們的談話內容等語（見本院卷第60、61頁），顯未耳
      聞目睹案發當時之情況，尚不能憑其證述，認定被告2 人
      究有何恐嚇犯行。
（四）本案查獲時，縱然從被告己○○身上起出扣案之折疊刀1
      枝，惟依告訴人甲○○、丁○○之上揭證述，及乙○○於
      本院審理時之證述，均明確指稱當時未見被告己○○將該
      刀取出，故被告己○○將扣案之折疊刀1 枝藏在身上，縱
      認自始有不軌意圖，但既未及取出，即為警查獲，難認已
      達恐嚇既遂程度，而刑法第305 條之恐嚇罪並無處罰預備
      犯或未遂犯之明文，仍不能遽予論罪。
（五）此外，公訴人未能提出其他證據，證明被告2 人確有上揭
      恐嚇犯行。是依公訴人所提全部證據，猶不足為被告2 人
      有共同實施此部分犯罪之證明，仍有合理懷疑之存在，依
      「罪證有疑，利於被告」之證據法則，自不能以推測或擬
      制之方法，為被告2 人有罪之認定。
五、綜上所述，依本院調查所得之證據，不足以證明被告己○○
    、戊○○確有公訴人所指之上揭恐嚇犯行。揆諸首開說明，
    公訴人既不能證明被告2 人犯罪，此部分應為被告2 人無罪
    之諭知，以昭審慎。爰諭知如主文第二項、第三項所示。
據上論斷，應依刑事訴訟法第299 條第1 項前段、第301 條第1
項，刑法第305 條、第41條第1 項前段、第51條第5 款、第38條
第1 項第2 款，刑法施行法第1 條之1 第1 項、第2 項前段，判
決如主文。
本案經檢察官沈志成到庭執行職務。
中　　華　　民　　國　　96　　年　　6 　　月　　8 　　日
                  刑事第十五庭  審判長法　官　陳鴻清
                                    　法　官　劉安榕
                                    　法　官　朱嘉川
以上正本證明與原本無異。
如不服本判決應於送達後10日內向本院提出上訴狀。
                                    　書記官　陳聖儒
中　　華　　民　　國　　96　　年　　6 　　月　　8 　　日
附錄本案論罪科刑法條全文：
中華民國刑法第305 條：
以加害生命、身體、自由、名譽、財產之事，恐嚇他人致生危害
於安全者，處2 年以下有期徒刑、拘役或3 百元以下罰金。
